臺灣屏東地方法院刑事判決　　　　　　　　　　　　　九十二年度訴字第六二六號
　　公　訴　人　臺灣屏東地方法院檢察署檢察官
　　被　　　告　乙○○
　　被　　　告　甲○○
右列被告等因違反廢棄物清理法案件，經檢察官聲請以簡易判決處刑（九十二年度偵
字第二０六三號），本院認應適用通常程序審判，判決如左：
    主  文
甲○○未依廢棄物清理法規定領有廢棄物清除許可文件，從事廢棄物清除，處有期徒
刑壹年肆月。
乙○○無罪。
    事  實
一、甲○○前於民國九十年間，因違反廢棄物清理法案件，經臺灣高雄地方法院九十
    年度訴字第一一四０號判處有期徒刑一年二月，緩刑三年確定（不構成累犯）。
    詎其明知未領有主管機關核發之廢棄物清除許可文件，不得從事廢棄物清除事項
    ，竟於九十二年二月九日下午，以一車次新臺幣一千三百元之代價，駕駛車牌號
    碼六Ｋ－三一七號大貨車載運高雄市○○路某工地之廢磚塊、水泥塊、塑膠袋、
    水泥袋及便當盒等廢棄物，至屏東縣萬丹鄉○○段九一五地號土地傾倒，嗣於同
    日十六時許，為警當場查獲，並扣得車牌號碼六Ｋ－三一七號大貨車一部（委由
    甲○○保管）。
二、案經屏東縣警察局屏東分局報請臺灣屏東地方法院檢察署檢察官偵查起訴。
    理  由
壹、有罪部分
一、右揭事實，業據被告甲○○於偵查中及本院審理時坦承不諱，核與證人薛春樹及
    丙○○於偵查中證稱之情節大致相符，並有行政院環境保護署稽查紀錄一份、扣
    押物品目錄表、車籍作業系統─查詢認可資料表、責付保管條各一紙、照片二十
    幀及行政院環境保護署九十二年三月二十日環署督字第０九二００一九九０六號
    函附卷可稽，堪認被告之自白與事實相符。本件事證明確，被告甲○○之犯行洵
    堪認定。
二、按從事廢棄物清除、處理業務者，應向直轄市、縣 (市) 主管機關或中央主管機
    關委託之機關申請核發公民營廢棄物清除處理機構許可文件後，始得受託清除、
    處理廢棄物業務，廢棄物清理法第四十一條第一項前段前段訂有明文。核被告甲
    ○○所為，係犯同法第四十六條第一項第四款之未領有廢棄物清除許可文件，從
    事廢棄物清除罪。爰審酌被告甲○○未領有廢棄物清除許可文件，從事廢棄物清
    除業務，致污染環境，足以危害國民健康，及其犯罪之動機、目的、手段、品行
    、犯罪所生之危害、犯罪坦承犯行，態度良好等一切情狀，量處如主文所示之刑
    ，以資懲儆。扣案之車牌號碼六Ｋ－三一七號大貨車一部，為被告甲○○所有，
    業經被告甲○○供述在卷，且為供犯罪所用之物，然審酌被告甲○○犯罪之情節
    尚非嚴重及上開扣案車輛之價值非低等情，本院認以不併予宣告沒收為宜，爰不
    併為沒收之宣告，附此敘明。
貳、無罪部分
一、公訴意旨另略以：被告乙○○自九十年一月一日起，未向主管機關申請許可並領
    有廢棄物清除處理許可文件，擅自在其所承租坐落屏東縣萬丹鄉○○段九一五地
    號上經營廢棄物處理場，因認被告乙○○涉犯廢棄物清理法第四十六條第一項第
    四款罪嫌。
二、公訴人認被告乙○○涉有前開罪嫌，無非係以：被告乙○○之自白、現場照片及
    行政院環保署稽查紀錄等為被告乙○○犯罪之證據。
三、按犯罪事實應依證據認定之，無證據不得推定犯罪事實；又不能證明被告犯罪者
    ，應諭知無罪之判決，刑事訴訟法第一百五十四條第二項、第三百零一條第一項
    分別定有明文。次按事實之認定，應憑證據，如未能發現相當證據，或證據不足
    以證明，自不能以推測或擬制之方法，以為裁判之基礎；又被告之自白為證據之
    一種，須非出於強暴、脅迫、利誘、詐欺或其他不正之方法，且與事實相符者，
    方得採為證據，故被告雖經自白，仍應調查其他必要之證據，以察其與事實是否
    相符，苟無法證明其與事實相符，根本即失其證據之證明力，不得採為判斷事實
    之根據；再認定不利於被告之事實，須依積極證據，苟積極證據不足為不利於被
    告事實之認定時，即應為有利於被告之認定，更不必有何有利之證據，最高法院
    著有四十年台上字第八六號判例、四十六年台上字第八０九號判例及三十年上字
    第八一六號判例可資參照。
四、經查：
  (一)按廢棄物清理法雖於九十年十月二十四日修正公布，同年月二十六日生效施行，
    惟被告乙○○上開行為自九十年一月一日持續至九十二年二月九日為警查獲止，
    自應適用修正後之現行廢棄物清理法之規定為適用法律之依據，合先敘明。
  (二)次按事業廢棄物之再利用，應依中央目的事業主管機關規定辦理，不受第二十八
    條、第四十一條之限制；前項再利用之事業廢棄物種類、數量、許可、許可期限
    、廢止、紀錄、申報及其他應遵行事項之管理辦法，由中央目的事業主管機關會
    商中央主管機關、再利用用途目的事業主管機關定之，廢棄物清理法第三十九條
    定有明文，是現行廢棄物清理法關於營建事業廢棄物之再利用，已授權中央目的
    事業主管機關（本件指內政部營建署）制定管理辦法管理之，不受同法第四十一
    條（即應申請核發公民營廢棄物清除處理機構許可文件）之限制。再內政部營建
    署依廢棄物清理法第三十九條第二項之立法授權，於九十一年七月十九日發布「
    營建事業廢棄物再利用管理辦法」，並依該辦法第二條第三款之規定，公告「營
    建事業廢棄物再利用種類及管理方式」（內政部九十一年九月十七日台內營字第
    ０九一００八六００六號令公布，九十二年七月四日台內營字第０九二００八七
    五九三號令修正），公告中再利用種類編號八「營建混合物」，其來源為：「工
    程施工建造、建築拆除、裝修工程及整地刨除所產生之事業廢棄物」，再利用用
    途為：「營建工程材料、工程填地及道路工程級配料、工程填地材料、骨材及建
    材原料、混凝土添加材料、磚瓦原料等，以及因分類作業所附帶產生之金屬屑、
    玻璃碎片、塑膠類、木屑等，依本公告之管理方式辦理」，並規定：「再利用機
    構應具廢棄物分類設備或能力，可將土石方、磚、瓦、混凝土塊、廢金屬、廢玻
    璃、廢塑膠類、廢木材、竹片、廢紙屑、廢瀝青等加以分類」，故依上開內政部
    營建署公告之內容，營建混合物本即包含土石方、磚瓦及混凝土塊等。另依行政
    院環境保護署於九十一年十二月二十五日訂定之「從事事業廢棄物再利用涉及違
    法清除處理及再利用認定原則」第三條規定：「清除公告或許可再利用廢棄物者
    ，應符合中央目的事業主管機關規定之事業廢棄物送往再利用機構再利用前之清
    除方式，其違反者，以違反本法（指現行法）第三十九條之規定處以行政罰．．
    ．」，亦認違反規定清除公告或許可再利用事業廢棄物者，應處以行政罰。
  (三)再按依內政部九十年十月十九日臺九十內營字第九○一四七一四號函發布之「營
    建剩餘土石方處理方案」第二條規定：「本方案所指營建剩餘土方之種類，包括
    建築工程、公共工程及建築物拆除工程施工所產生之剩餘泥、土、砂、石、磚、
    瓦、混凝土塊；惟不包括施工所附帶產生之金屬屑、玻璃碎片、塑膠類、木屑、
    竹片、紙屑、瀝青等廢棄物。至營建工程產生剩餘之泥、土、砂、石、磚、瓦、
    混凝土塊，再暫屯、堆置可供回收、分類、加工、轉運、處理、再利用者，自屬
    有用之土壤砂石資源。」；又廢棄物清理法所稱之廢棄物，分為一般廢棄物及事
    業廢棄物二類，建築廢棄物，固屬於事業廢棄物之範圍，然依內政部訂頒之「營
    建剩餘土石方處理方案」，營建剩餘土石方之種類包含建築工程、公共工程及建
    築物拆除工程施工所產生之剩餘泥、土、砂、石、磚、瓦、混凝土塊，因前揭營
    建剩餘土石方，其出產至使用，均為資源利用狀態，故不以廢棄物認定，是以營
    建剩餘之廢棄土石、磚瓦等物，如依「營建剩餘土石方處理方案」之規範，可作
    為資源利用者，即不屬於上述廢棄物之範圍，最高法院九十二年台上字第一五四
    八號判決可資參照。
  (四)被告乙○○雖未依廢棄物清理法之規定領有廢棄物清除、處理許可文件，即於上
    揭時地，供人將廢磚塊及混泥土塊載運至上址承租土地堆置，再將上開堆置之廢
    磚塊及混泥土塊破碎、分類之事實，業經被告乙○○於本院審理中坦承不諱（見
    本院卷第二九頁），核與證人即被告乙○○僱用之工人黃金財與本院審理時結證
    稱：伊在那邊撿垃圾，垃圾是紙張、塑膠袋等物，工人只有伊一個，貨車上載有
    磚塊、水泥塊，伊撿起來分類，那些東西垃圾伊會先打包，請環保局送去焚化爐
    ，水泥塊、磚塊可再利用，紙張部分也送去焚化爐等語相符，並有行政院環境保
    護署稽查紀錄、土地租賃契約等影本各一份、現場照片二十張等附卷及在上址現
    場扣押之挖土機二台可資佐證。被告乙○○上述廢棄物處理場內之廢磚塊及混凝
    土塊等建築廢棄物，固屬於事業廢棄物之範圍，然廢磚塊及混凝土塊既為事業廢
    棄物，有關事業廢棄物之再利用，按廢棄物清理法第三十九條之規定，應依中央
    目的事業主管機關規定辦理，不受同法第二十八條、第四十一條限制，已如上述
    ，是以行政院環境保護署於九十二年二月九日因被告乙○○本件為警查獲，原稽
    查紀錄認被告乙○○從事磚塊、水泥塊破碎、分類作業，未符合公告再利用之管
    理方式，已違反廢棄物清理法第三十九條第一項規定等節，亦經該署認「依內政
    部九十年十月十九日頒修之『營建剩餘土石方處理方案』稱建築工程、公共工程
    及建築物拆除工程施工所產生之剩餘泥、土、砂、石、磚、瓦、混凝土塊，經暫
    屯、堆置可供回收、分類、加工、轉運、處理、再利用者，自屬有用之土壤砂石
    資源，因此破碎、分類作業，並無違反廢棄物清理法規定，原記載違規不予引用
    。」，有行政院環境保護署九十二年三月二十日環署督字第０九二００一九九０
    六號函附卷可稽（見九十二年度核退字第一四七號卷第一五頁以下），故被告乙
    ○○破碎、分類之廢磚塊及混凝土既屬有用之土壤砂石資源，且加以分類以供再
    利用，自已符合內政部營建署發布之「營建事業廢棄物再利用管理辦法」及「營
    建事業廢棄物再利用種類及管理方式」之規定，被告乙○○上開行為既不受廢棄
    物清理法第二十八條及第四十一條限制，自與該法第四十六條第一項第四款之構
    成要件有間，而不得科以刑責。
  (五)綜上所述，廢棄物清理法第四十六條第一項第四款之清除、處理客體必須是該法
    所稱之「廢棄物」，即一般廢棄物或事業廢棄物始足當之。惟前揭被告乙○○破
    碎、分類者既為廢磚塊及混凝土等物，已如前述；而依上開「營建剩餘土石方處
    理方案」與「營建事業廢棄物再利用種類及管理方式」再利用種類編號八部分係
    營建混合物等規範，上揭廢磚塊及混凝土等，均屬營建剩餘土石方之種類，屬可
    再利用之資源，自難以此遽認被告乙○○有違反廢棄物清理法第四十六條第一項
    第四款之犯行，復查又無其他積極、確切之證據足以證明被告涉有公訴意旨所指
    之犯行，要屬不能證明其犯罪，揆諸前揭說明，自應為無罪之諭知。
據上論斷，應依刑事訴訟法第四百五十二條、第二百九十九條第一項前段、第三百零
一條第一項，廢棄物清理法第四十六條第一項第四款，刑法十一條，判決如主文。
本案經檢察官盧明軒到庭執行職務。
中      華      民      國      九十三      年    四    月    二十二    日
                                      臺灣屏東地方法院刑事第六庭
                                          審判長法  官  石家禎
                                                法  官  許心
                                                法  官  林家聖
右正本證明與原本無異。
如不服本判決應於收受本判決送達後十日內向本院提出上訴書狀，其未敘述上訴理由
者，並得於提起上訴後十日內向本院補提理由書狀（均須按他造當事人之人數附繕本
 ）「切勿逕送上級法院」
                                               書記官   唐淑嫻
中      華      民      國      九十三      年    四    月    二十二    日
附錄本案論罪科刑法條全文：
廢棄物清理法第四十一條第一項
從事廢棄物清除、處理業務者，應向直轄市、縣 (市) 主管機關或中央主管機關委託
之機關申請核發公民營廢棄物清除處理機構許可文件後，始得受託清除、處理廢棄物
業務。
廢棄物清理法第四十六條第一項第四款
有下列情形之一者，處一年以上五年以下有期徒刑，得併科新臺幣三百萬元以下罰金
：
四  未依第四十一條第一項規定領有廢棄物清除、處理許可文件，從事廢棄物貯存、
    清除、處理，或未依廢棄物清除、處理許可文件內容貯存、清除、處理廢棄物。
